臺灣臺中地方法院刑事判決             100年度訴字第1304號
公  訴  人  臺灣臺中地方法院檢察署檢察官
被      告  劉淑禎
上列被告因毒品危害防制條例案件，經檢察官提起公訴（100年
度撤緩毒偵字第34、48號），被告於準備程序中就被訴事實為有
罪之陳述，經告以簡式審判之旨，並聽取意見後，經本院合議庭
裁定由受命法官獨任行簡式審判程序，本院判決如下：
    主    文
劉淑禎施用第一級毒品，累犯，處有期徒刑玖月。又施用第二級
毒品，累犯，處有期徒刑陸月。又施用第一級毒品，累犯，處有
期徒刑拾月。應執行有期徒刑壹年陸月。
    犯罪事實
一、劉淑禎前於民國89年間因施用毒品案件，經本院裁定送觀察
    、勒戒後，認無繼續施用毒品傾向，於89年7月1日出所。復
    於94年間，因施用毒品案件，經臺灣臺南地方法院（下稱臺
    南地院）以94年度訴字第959號判處有期徒刑1年2月，嗣因
    減刑條例之適用，經臺南地院以96年度聲減字第1450號減為
    有期徒刑7月。復於96年間，因偽造文書案件，經臺南地院
    判處有期徒刑4月，再以96年度聲減字第1450號減為有期徒
    刑2月。再因施用第二級毒品罪，經臺南地院以96年度簡字
    第2630號判處有期徒刑6月，減為有期徒刑3月；因施用第一
    級毒品罪，由同院以96年度訴字第671號判處有期徒刑1年4
    月，減為有期徒刑8月，該案上訴，經臺灣高等法院臺南分
    院（下稱南高分院）於96年10月4日駁回上訴確定，前開3
    罪經南高分院以96年度聲字第1051號裁定定應執行有期徒刑
    1年，與前揭有期徒刑7月接續執行後，於97年5月21日縮短
    刑期假釋付保護管束出監，於97年9月11日保護管束期滿假
    釋未經撤銷，視為刑之執行完畢。詎仍不知警惕，而為以下
    犯行：(一)分別基於施用第一級毒品海洛因及第二級毒品甲基
    安非他命之犯意，於98年6月6日中午12時許，在其臺中市○
    里區○○路75巷5弄10號之住處，以將海洛因加水稀釋後，
    以針筒注射之方式，施用第一級毒品海洛因1次；復於98年6
    月7日中午12時30分許，在上址住處，以將甲基安非他命置
    於玻璃瓶內燃燒，吸食產生之煙霧之方式，施用甲基安非他
    命1次。嗣於98年6月10日中午12時30分許，警方至上址執行
    搜索後，採集劉淑禎之尿液，經送驗後，查知上情。(二)復基
    於施用第一級毒品海洛因之犯意，於98年6月29日下午3、4
    時許，在上址住處，以將海洛因加水稀釋後，以針筒注射之
    方式，施用第一級毒品海洛因1次。嗣警方偵辦販賣毒品案
    件，查悉劉淑禎母親申辦使用之00 -00000000號電話有撥打
    至0000000000號行動電話疑似購買毒品之情事，於98年7月2
    日晚間7時25分許，劉淑禎即至警局配合調查並接受尿液採
    驗後，始悉上情。
二、案經臺中市政府警察局烏日分局及第四分局分別報告臺灣臺
    中地方法院檢察署檢察官偵查起訴。
    理    由
一、查本件被告劉淑禎所犯，非死刑、無期徒刑、最輕本刑為3
    年以上有期徒刑之罪，或高等法院管轄第一審之案件，被告
    於準備程序中，就前揭被訴事實為有罪之陳述，經受命法官
    告以簡式審判程序之旨，並聽取被告與公訴人之意見後，本
    院認無不得或不宜改依簡式審判程序進行之處，爰依刑事訴
    訟法第273條之1第1項、第284條之1，經合議庭評議後，裁
    定本件由受命法官獨任進行簡式審判程序，是本件之證據調
    查，依刑事訴訟法第273條之2規定，不受同法第159條第1項
    、第161條之2、第161條之3、第163條之1及第164條至170條
    規定之限制，合先敘明。
二、上開犯罪事實，業據被告劉淑禎於警偵訊及本院審理時坦承
    不諱，且被告於98年6月10日下午1時10分許，為警採集其尿
    液，經送驗結果，呈嗎啡、甲基安非他命陽性反應，有詮昕
    科技股份有限公司編號第E98169號濫用藥物尿液檢驗報告、
    勘察採證同意書、委託鑑驗尿液與真實姓名對照表等資料（
    見臺中縣警察局烏日分局警卷第6-8頁）在卷可稽；復於98
    年7月2日晚間7時25分許，為警採集其尿液，送驗結果呈嗎
    啡陽性反應，有中山醫學大學附設醫院檢驗科藥物檢測中心
    編號D-07-03-01號尿液檢驗報告、勘察採證同意書、委託驗
    尿液代號與真實姓名對照表（臺中市警察局第四分局第16-1
    8頁）附卷可證。又依文獻記載，施用海洛因後24小時內經
    由尿液排出之量可達使用劑量之80%，該種毒品於尿液中排
    出之最長時限，受施用劑量、施用方式、個人體質及代謝情
    況等因素影響，因個案而異，一般可檢出之最長時間為海洛
    因服用後2至4天；而施用甲基安非他命後24小時內，約有施
    用劑量之70%由尿中排出，該毒品於尿液中排出之最長時限
    ，受施用劑量、施用方式、個人體質及代謝情況等因素影響
    ，因個案而異，一般可檢出之最長時間為甲基安非他命1至5
    天等情，業經行政院衛生署管制藥品管理局90年5月4日管檢
    字第93902號函釋明確，堪認被告上開自白確與事實相符，
    足以採信。本件事證明確，被告犯行洵堪認定。
三、按施用第一、二級毒品為犯罪行為，毒品危害防制條例第10
    條定有處罰明文。故施用第一、二級毒品者，依前揭規定本
    應科以刑罰。惟基於刑事政策，對合於一定條件之施用者，
    則依同條例第20條、第23條之規定，施以觀察、勒戒及強制
    戒治之保安處分。又毒品危害防制條例於92年7月9日修正公
    布，自93年1月9日施行，其中第20條、第23條將施用毒品之
    刑事處遇程序，區分為「初犯」及「5年內再犯」、「5年後
    再犯」。依其立法理由之說明：「初犯」，經觀察、勒戒或
    強制戒治後，應為不起訴處分或不付審理之裁定；經觀察、
    勒戒或強制戒治執行完畢釋放後，「5年內再犯」者，因其
    再犯率甚高，原實施之觀察、勒戒及強制戒治既已無法收其
    實效，爰依法追訴或裁定交付審理。至於經觀察、勒戒或強
    制戒治執行完畢釋放後，「5年後再犯」者，前所實施之觀
    察、勒戒或強制戒治已足以遮斷其施用毒品之毒癮，為期自
    新及協助其斷除毒癮，仍適用「初犯」規定，先經觀察、勒
    戒或強制戒治之程序。從而依修正後之規定，僅限於「初犯
    」及「5年後再犯」二種情形，始應先經觀察、勒戒或強制
    戒治程序。倘被告於5年內已再犯，經依法追訴處罰，縱其
    第3次（或第3次以上）再度施用毒品之時間，在初犯經觀察
    、勒戒或強制戒治執行完畢釋放5年以後，已不合於「5年後
    再犯」之規定，且因已於「5年內再犯」，顯見其再犯率甚
    高，原實施觀察、勒戒或強制戒治，已無法收其實效，即應
    依該條例第10條處罰。至於第3次（或第3次以上）施用毒品
    之時間，是否宜有期間限制？以多久為適宜？則分屬刑事政
    策、專門醫學之範圍，非審判機關所能決定，有待循立法途
    徑解決（最高法院97年度第5次刑事庭會議決議）。而查被
    告劉淑禎前於89年間因施用毒品案件，經本院裁定送觀察、
    勒戒後，認無繼續施用毒品傾向，於89年7月1日出所。復於
    94年間，因施用毒品案件，經臺南地院以94年度訴字第959
    號判處有期徒刑1年2月，嗣因減刑條例之適用，經臺南地院
    以96年度聲減字第1450號減為有期徒刑7月。復於96年間，
    因偽造文書案件，經臺南地院判處有期徒刑4月，再以96年
    度聲減字第1450號減為有期徒刑2月。再因施用第二級毒品
    罪，經臺南地院以96年度簡字第2630號判處有期徒刑6月，
    減為有期徒刑3月；因施用第一級毒品罪，由同院以96年度
    訴字第671號判處有期徒刑1年4月，減為有期徒刑8月，該案
    上訴，經南高分院於96年10月4日駁回上訴確定，前開3罪經
    南高分院以96年度聲字第1051號裁定定應執行有期徒刑1年
    ，與前揭有期徒刑7月接續執行後，於97年5月21日縮短刑期
    假釋付保護管束出監，於97年9月11日保護管束期滿假釋未
    經撤銷，視為刑之執行完畢之事實，有臺灣高等法院被告前
    案紀錄表附卷足憑，是其於施用毒品案件經觀察勒戒及於5
    年內因施用毒品案件經法院論罪科刑後，再犯毒品危害防制
    條例第10條第1項、第2項之罪，揆諸上開最高法院決議意旨
    ，本案仍應予以依法論科，合先敘明。
四、查海洛因、甲基安非他命係毒品危害防制條例第2條第2項第
    1款、第2款規定之第一級、第二級毒品，是核被告所為，係
    犯同條例第10條第1項、第2項之施用第一級、第二級毒品罪
    。被告施用第一級、第二級毒品前持有第一級、第二級毒品
    之低度行為，應為施用之高度行為所吸收，不另論罪。被告
    所犯之上開3罪，犯意各別，行為互殊，應予分別論罪，合
    併處罰。又被告有上開犯罪事實欄之前案紀錄，有臺灣高等
    法院被告前案紀錄表附卷足憑，其於有期徒刑執行完畢後5
    年內，再故意犯本件有期徒刑以上之罪，依刑法第47條第1
    項之規定，構成累犯，並應加重其刑。爰審酌被告前已施用
    毒品經送觀察勒戒及刑之執行，有上開刑案紀錄表可查，今
    再為施用，顯見其意志不堅，無法戒絕毒癮，然施用毒品究
    屬戕害自身健康之犯罪，被告施用毒品尚未造成他人明顯之
    危害，且於本院審理中已坦承犯行，犯後態度尚稱良好，並
    兼衡被告犯罪之動機、目的、手段、生活狀況勉持及國中畢
    業智識程度等一切情狀，分別量處如主文所示之刑，及合併
    定應執行之刑，以示懲儆。
五、另按犯毒品危害防制條例第4條至第8條、第10條或第11條之
    罪，供出毒品來源，因而查獲其他正犯或共犯者，減輕或免
    除其刑，同條例第17條第1項固有明文。查被告於警偵訊中
    供出係綽號「文良」之男子販售第一級毒品海洛因，惟警方
    係偵辦吳柏憲涉嫌搶奪及竊盜案時，因吳柏憲供稱搶奪所得
    之財物有一部份是要向綽號「文良」之男子購買毒品，警方
    遂成立專案小組，並查得「文良」之真實姓名為曾文良，再
    調閱曾文良之電話通聯紀錄，通知被告劉淑禎與證人吳柏憲
    等人到場製作筆錄，指證曾文良涉嫌販賣毒品。是被告與曾
    文良間之轉讓及購買毒品等情，於被告至警局指認前，早已
    為警方鎖定。本件被告已無再因供出毒品來源，查獲其他正
    犯或共犯者之情，有臺中市政府警察局第四分局100年6月9
    日中市警四分偵字第100 0016082號函及附件職務報告暨刑
    事案件報告書（本院卷第14-17頁）及臺灣臺中地方法院檢
    察署檢察官100年度蒞字第4243號補充理由書在卷可稽(見本
    院卷第25頁)，自無毒品危害防制條例第17條第1項之適用，
    附此敘明。
據上論斷，應依刑事訴訟法第273條之1第1項、第299條第1項前
段，毒品危害防制條例第10條第1項、第2項，刑法第11條前段、
第47條第1項、第51條第5項，判決如主文。
本案經檢察官林明誼到庭執行職務。
中    華    民    國   100    年    8     月    30    日
                  刑事第四庭    法  官  李婉玉
以上正本證明與原本無異。
如不服本判決應於收受判決後10日內向本院提出上訴書狀，並應
敘述具體理由；其未敘述上訴理由者，應於上訴期間屆滿後20日
內向本院補提理由書（均須按他造當事人之人數附繕本）「切勿
逕送上級法院」。
                                書記官  林政佑
中    華    民    國   100    年    8     月    30    日
附錄論罪科刑法條
毒品危害防制條例第10條第1項、第2項
施用第一級毒品者，處6月以上5年以下有期徒刑。
施用第二級毒品者，處3年以下有期徒刑。